臺灣臺北地方法院民事判決　　　　　　　　　　　　　九十三年度訴字第二二○號
　　原　　　告　丁○○
　　訴訟代理人　己○○
　　被　　　告　冠德建設股份有限公司
　　法定代理人　庚○○
　　訴訟代理人　辛○○
　　複　代理人　甲○○
　　被　　　告　亞歷山大企業股份有限公司
　　法定代理人　戊○○
　　訴訟代理人　劉立恩律師
　　　　　　　　蔡嘉政律師
當事人間損害賠償事件，本院於中華民國九十三年七月五日言詞辯論終結，判決如下
：
    主      文
被告亞歷山大企業股份有限公司應給付原告新臺幣陸萬玖仟佰貳拾元，及自民國
九十三年一月九日起至清償日止，按年息百分之五計算之利息。
原告其餘之訴駁回。
訴訟費用由被告亞歷山大企業股份有限公司負擔百分之八，餘由原告負擔。
本判決原告勝訴部分，得假執行；但被告亞歷山大企業股份有限公司如以新臺幣陸萬
玖仟佰貳拾元為原告預供擔保後，得免為假執行。
原告其餘假執行之聲請駁回。
    事實及理由
一、原告原起訴聲明求為判決：被告應連帶給付原告新臺幣（下同）八十六萬零二百
    十八元，及自起訴狀繕本送達之翌日起至清償日止，按年息百分之五計算之利息
    。另自民國九十三年一月一日起至交還房屋之日止，按年連帶給付原告四十九萬
    一千五百五十三元。嗣於九十三年三月三十一日本院審理中當場變更聲明求為判
    決：被告應連帶給付原告八十六萬零二百十八元，及自起訴狀繕本送達之翌日起
    至清償日止，按年息百分之五計算之利息（見本院卷第九二頁）。核係應受判決
    事項聲明之減縮，依民事訴訟法第二百五十五條第一項第三款之規定，自應予准
    許。
二、原告主張：坐落台北市○○區○○段三小段五三五地號土地應有部分萬分之十五
    及其上建物即門牌號碼台北市○○○路○段五十九巷四十一弄三號房屋係原告向
    被告冠德建設股份有限公司（以下簡稱冠德公司）購買，已移轉登記為原告所有
    ，被告冠德公司於八十九年七月十三日交屋，因尚有缺失，被告冠德公司同意改
    進，原告遂將前開房屋之鐵捲門鑰匙交由該公司保管以方便維修。詎原告於九十
    二年八月二十九日與欲承租之人前往看屋時，竟發現前開房屋已遭被告亞歷山大
    企業股份有限公司（以下簡稱亞歷山大公司）占用放置花岡石、大理石等各式建
    材。經原告多方查證始悉係被告冠德公司於九十一年四月一日未經原告之同意擅
    自將前開房屋交由被告亞歷山大公司占用使用，共同侵害原告之權益，致原告受
    有相當於租金之損害。爰依民法第一百八十四條、第一百八十五條規定，聲明：
    (一)被告應連帶給付原告八十六萬零二百十八元，及自起訴狀繕本送達之翌日起至
    清償日止，按年息百分之五計算之利息；(二)願供擔保，請准宣告假執行。
三、被告亞歷山大公司則以：原告就其所有前開房屋係自何時遭被告亞歷山大公司占
    用並未舉證以實其說，其依此核算損害賠償數額於法無據，且倘無被告冠德公司
    開啟原告所有前開房屋之門鎖，被告亞歷山大公司無由進入放置花岡石、大理石
    等各式建材，況被告亞歷山大公司係基於使用借貸關係使用原告所有前開房屋，
    主觀上並無故意或過失等語，資為抗辯。並聲明：(一)原告之訴駁回；(二)如受不利
    判決，願預供擔保請准宣告免為假執行。
四、被告冠德公司則以：被告冠德公司並未持有原告前開房屋之鑰匙，自無從將該鑰
    匙交付被告亞歷山大公司使用，且原告前開房屋內之建材非被告冠德公司所有，
    亦非被告冠德公司所放置等語，資為抗辯。並聲明：(一)原告之訴駁回；(二)如受不
    利判決，願預供擔保請准宣告免為假執行。
五、原告主張坐落台北市○○區○○段三小段五三五地號土地應有部分萬分之十五及
    其上建物即門牌號碼台北市○○○路○段五十九巷四十一弄三號房屋係原告所有
    ，暨被告亞歷山大公司於前開房屋內放置花岡石、大理石等各式建材之事實，業
    據其提出與所述相符之台北市建物登記謄本、土地登記謄本各一件及現場照片六
    幀（見本院卷第六頁至第八頁、第二四頁至第二六頁、第七七頁）為證，復為被
    告亞歷山大公司、冠德公司所不爭執，自堪認為真實。
六、至原告主張被告冠德公司於九十一年四月一日未經原告之同意擅自將前開房屋交
    由被告亞歷山大公司占用使用，共同侵害原告之權益，致原告受有相當於租金之
    損害等情，既為被告亞歷山大公司、冠德公司所否認，並以前開情詞置辯。則被
    告亞歷山大公司自何時開始占用前開房屋放置花岡石、大理石等各式建材？有無
    法律上權源？原告可否依民法第一百八十四條第一項之規定請求被告亞歷山大公
    司賠償相當於租金之損害？數額為若干？如被告亞歷山大公司無法律上權源占用
    前開房屋，被告冠德公司是否應負共同侵權行為責任？即為本件兩造之爭點所在
    （此亦為兩造所同意，見本院九十三年三月三十一日言詞辯論筆錄所載兩造協議
    簡化爭點之內容─本院卷第八七頁至第八八頁）。爰將本院得心證之理由分敘如
    下：
    (一)原告主張被告亞歷山大公司自九十一年四月一日起占用原告所有前開房屋放置
      花岡石、大理石等各式建材云云，為被告亞歷山大公司所否認，依舉證責任分
      配原則，原告自應就此一利己事實負舉證責任。原告固聲請訊問證人癸○○為
      證，然查證人即住福物業管理股份有限公司派駐商場管理中心主任癸○○到場
      證述：「‧‧‧被告亞歷山大企業股份有限公司什麼時候借用我不清楚，但是
      我記得是在臺北市政府拆除景觀工程之後的一、二個禮拜，‧‧‧。」、「‧
      ‧‧，我沒有告訴翁先生（即原告訴訟代理人）被告亞歷山大企業股份有限公
      司是四月一日把東西放進去，我是告訴翁先生被告亞歷山大企業股份有限公司
      是四月一日放樣，也就是被告亞歷山大企業股份有限公司是依照設計圖來劃線
      並不會使用到其他區分所有權人的地方。」等語（見本院卷第一二三頁），核
      與證人即被告亞歷山大公司員工丙○○到場證述：「‧‧‧，我知道有建材放
      在被告亞歷山大企業股份有限公司中山店要進電扶梯口右手邊的店面裡，因為
      是我處理的所以我知情，‧‧‧，確實日期我不太清楚，但是我在九月到職，
      接手中山店的工程，當時電扶梯左手邊有一個景觀工程，當時有經過管委會的
      同意但是沒有去申請雜項執照，在九月底施工完就被住戶檢舉拆除，所以建材
      一直放在旁邊的人行道上，期間一直有跟管委會協商，但是中山店預定在九十
      一年十一月開幕建材放在那裡也不是辦法，所以我就跟管委會的楊主任聯絡‧
      ‧‧，所以建材最早在十月最遲在十一月放進去的，因為在開幕前建材就已經
      處理好了，‧‧‧。」等語（見本院卷第一二○頁至第一二一頁）相符，僅能
      證明被告亞歷山大公司是在九十一年九月底台北市政府拆除景觀工程後一、二
      個星期，亦即九十一年十月中旬將建材放置原告所有前開房屋內。此外，原告
      並未提出其他證據資料證明被告亞歷山大公司係自九十一年四月一日起占用其
      所有前開房屋，是原告此部分主張，即無足取。
    (二)被告亞歷山大公司一再辯稱其係基於使用借貸關係使用原告所有前開房屋，主
      觀上並無故意或過失云云，並聲請訊問證人丙○○、癸○○為證。然依證人丙○○到場證述：「（法官問：原告丁○○在中山北路二段五十九巷四十一弄三
      號的房屋內放有被告亞力山大企業股份有限公司的建材是否知悉？）知道，但
      是所有權人跟門牌號碼我不清楚，我知道有建材放在被告亞歷山大企業股份有
      限公司中山店要進電扶梯口右手邊的店面裡，因為是我處理的所以我知情，當
      初是我找廠商把建材放進去的，確實日期我不太清楚，但是我在九月到職，接
      手中山店的工程，當時電扶梯左手邊有一個景觀工程，當時有經過管委會的同
      意但是沒有去申請雜項執照，在九月底施工完就被住戶檢舉拆除，所以建材一
      直放在旁邊的人行道上，期間一直有跟管委會協商，但是中山店預定在九十一
      年十一月開幕建材放在那裡也不是辦法，所以我就跟管委會的楊主任聯絡，因
      為一樓店面都還沒有開幕，我們希望能借放在一樓的店面裡，後來我們就請楊
      主任去聯絡，楊主任後來同意了同時有寫切結書給楊主任，表明我們借用店面
      如果有需要三天前通知我們就會把東西搬走，管委會有分商場跟住宅兩部分，
      楊主任是商場管委會的人，東西放進去是是誰開的門我不知道，因為我去放東
      西的時候門是打開的，切結書是在放東西之前或之後寫的我沒有印象，不過我
      想應該是當天寫的，當時我有問過楊主任如果我們要拿東西的時候怎麼辦，楊
      主任有告訴我整個店舖都沒有電源，所以可以從管理站拉一條電源線接到一樓
      店面的鐵捲門就可以開啟，所以建材最早在十月最遲在十一月放進去的，‧‧
      ‧。」（見本院卷第第一二○頁至第一二一頁），及證人癸○○到場證述：「
      （法官問：原告丁○○在中山北路二段五十九巷四十一弄三號的房屋內放有被
      告亞歷山大企業股份有限公司的建材是否知悉？）放進去的時候我不曉得，但
      是來洽借的時候我知道，是被告亞歷山大企業股份有限公司的工務人員來跟我
      洽借的，我當時是是住安建築子公司住福物業管理股份有限公司派駐商場管理
      中心的主任，住福物業成立商場管理中心的由來我不清楚，來洽借時我有請示
      梯編號三的房子，就寫了壹張借據給我，東西是什麼時候放進去的我不知道，
      誰去開的門我也不知道，‧‧‧，點交清冊上門牌號碼中山北路二段五十九巷
      四十一弄一號就是編號三的門牌號碼，我有編號三的鑰匙。被告亞歷山大企業
      股份有限公司什麼時候借用我不清楚，但是我記得是在臺北市政府拆除景觀工
      程之後的一、二個禮拜，借據因為兩次搬家所以我找不到了，住安的財產目前
      是由我管理，那時候是有約定如果我們需要通知被告亞歷山大企業股份有限公
      司他就馬上搬走，我知道這個案子才知道被告亞歷山大企業股份有限公司沒有
      把東西放到編號三號而是放在門牌三號，我沒有門牌三號的鑰匙，‧‧‧。」
      （見本院卷第一二二頁至第一二三頁）等語，足認被告亞歷山大公司雖曾向商
      場管委會的主任即住福物業管理股份有限公司派駐商場管理中心主任借用處所
      即編號三門牌號碼中山北路二段五十九巷四十一弄一號的房屋放置物品，然被
      告亞歷山大公司並非將建材放置在其所借用之處所，而係放置原告所有中山北
      路二段五十九巷四十一弄三號房屋內，自非基於使用借貸關係之有權占用。且
      被告亞歷山大公司放置建材時，並未盡善良管理人之注意義務確認放置處所是
      否為借用處所，逕以原告所有前開房屋門係打開，即將建材放入，實難謂其主
      觀上無過失。故被告亞歷山大公司此部分之辯解，並不足取。
    (三)復按使用他人房屋及土地，依通常情形可受相當於租金之利益，對於房屋土地
      所有權人而言，依通常情形亦受有相當於租金之損害，是原告主張依民法第一
      百八十四條侵權行為規定請求被告亞歷山大公司賠償相當於租金計算之損害，
      即非無據。再按城市地方房屋之租金，以不超過土地及其建築物申報總價年息
      百分之十為限，土地法第九十七條第一項定有明文。惟此年息百分之十為限，
      乃指房屋租金之最高限額而言，非謂所有租賃房屋之租金必須照申報價額年息
      百分之十計算之，尚須斟酌基地之位置，工商繁榮程度、使用人利用基地之經
      濟價值、所受利益，彼等關係及社會感情等情事以為決定，亦有最高法院四十
      六年台上字第八五五號、六十八年台上字第三○七一號判例可按。查原告所有
      坐落台北市○○區○○段三小段五三五地號土地應有部分萬分之十五及其上建
      物即門牌號碼台北市○○○路○段五十九巷四十一弄三號房屋，屬城市地方，
      自有土地法前揭規定之適用。又原告所有前開房屋，依台北市稅捐稽徵處中南
      分處核定之課稅現值為五十三萬八千七百元，其坐落中山段三小段五三五地號
      土地，申報地價為每平方公尺六萬三千一百二十元，應有部分為萬分之十五，
      有土地登記謄本、九十三年房屋稅繳款書在卷可稽（見本院卷第七頁、第一五
      八頁）。本院斟酌原告所有前開房屋坐落中山北路二段五十九巷四十一弄內（
      見本院卷第一五三頁至第一五六頁原告所提出之現場位置圖及照片），並非商
      業繁榮地段，其上建物為被告亞歷山大公司放置建材使用等一切情況，認原告
      就前開房屋所受相當於租金之損害，按年以土地及其建築物申報總價之年息百
      分之八計算為適當。被告亞歷山大公司在本院審理中已於九十三年五月五日將
      建材自原告所有前開房屋取出，並將房屋返還原告，為兩造所不爭執（見本院
      卷第一四四頁），則原告請求被告亞歷山大公司賠償自推定占用之始日即九十
      一年十月十五日起至九十二年十二月三十一日止相當於租金之損害六萬九千三
      百二十三（計算式詳如附表），及自起訴狀繕本送達翌日即九十三年一月九日
      至清償日止，按年息百分之五計算之利息，並無不合，應予准許；至其逾此範
      圍之請求，為無理由，應予駁回。
    (四)末按當事人主張有利於己之事實者，就其事實有舉證之責任。其因侵權行為所
      生之損害賠償請求權，以行為人有故意或過失不法侵害他人之權利為成立要件
      ；倘行為人否認有故意或過失，即應由請求人就此利己之事實舉證證明；若請
      求人先不能舉證以證實自己主張之事實為真實，則行為人就其抗辯事實即令不
      能舉證，或所舉證據尚有疵累，亦應駁回請求人之請求。此觀民事訴訟法第二
      百七十七條前段規定及最高法院十七年上字第九一七號判例即明。本件原告主
      張係被告冠德公司於九十一年四月一日未經其同意擅自將前開房屋交由被告亞
      歷山大公司占用使用，故應負共同侵權行為責任云云，為被告冠德公司所否認
      ，揆諸前揭說明，原告自應就被告冠德公司有故意或過失不法侵害其權益之利
      己事實負舉證責任。原告雖主張據證人壬○○表示前開房屋之鑰匙是被告冠德
      公司所交付（見本院卷第八八頁），惟依證人壬○○到場證述：「‧‧‧當時
      我有跟翁先生（即原告訴訟代理人）解釋當初我們也沒有門的鑰匙，可能是冠
      德建設開門，‧‧‧，翁先生當場有說他房子交屋的時候有一些瑕疵，所以他
      有把鑰匙交給冠德建設去維修，冠德建設的乙○○在場並沒有否認，所以我才
      說可能是冠德建設開門的，‧‧‧。」等語（見本院卷第九○頁），顯見證人
      壬○○就被告冠德公司開門供被告亞歷山大公司放置建材等陳述乃證人個人臆
      測之詞，不足為原告有利之認定。且依證人丙○○、癸○○前開證詞，均不能
      證明係被告冠德公司開啟原告所有前開房屋之門鎖，供被告亞歷山大公司放置
      建材，及證人即被告冠德公司員工乙○○到場證述伊未持有原告前開房屋之鑰
      匙，亦不知原告是否有將鑰匙交付被告冠德公司員工陳瑩等語（見本院卷第一
      八四頁至第一八五頁），均無法證明原告此部分主張為真實。
七、從而，原告依民法第一百八十四條第一項規定，請求被告亞歷山大公司給付六萬
    九千三百二十三元，及自起訴狀繕本送達翌日即九十三年一月九日至清償日止，
    按年息百分之五計算之利息，並無不合，應予准許；至其逾此範圍之請求，則屬
    無據，不應准許。
八、本判決原告勝訴部分所命給付之金額未逾五十萬元，依民事訴訟法第三百八十九
    條第一項第五款之規定，應依職權宣告假執行；被告陳明願供擔保，聲請宣告免
    為假執行，於法並無不合，爰酌定相當之擔保金額宣告之；至原告敗訴部分，其
    假執行之聲請即失所附麗，應併予駁回。
九、據上論結，本件原告之訴為一部有理由，一部無理由，依民事訴訟法第七十九條
    、第三百八十九條第一項第五款、第三百九十二條第二項，判決如主文。
中　　　華　　　民　　　國　　九十三　　年　　　七　　　月　　二十一　　日
                                  民事第一庭法　    官  陳盈如
右正本係照原本作成
如對本判決上訴，須於判決送達後廿日內向本院提出上訴狀，並表明上訴理由。
中　　　華　　　民　　　國　　九十三　　年　　　七　　　月　　二十一　　日
                                            法院書記官  高秋芬
附表：
(一)91.10.15-92.10.14 一年
[538,700元+(63,120元×1,854平方公尺×15/10000應有部分)] ×年息8%=57,139元
(元以下四捨五入)
(二)92.10.15-92.12.14 二月
[538,700元+(63,120元×1,854平方公尺×15/10000應有部分)] ×年息8%÷12×2
=9,523元(元以下四捨五入)
(三)92.12.15-92.12.31 十七日
[538,700元+(63,120元×1,854平方公尺×15/10000應有部分)] ×年息8%÷365×17
=2661元(元以下四捨五入)
(一)+(二)+(三)=69,323元
民事訴訟法第三百九十二條
法院得宣告非經原告預供擔保，不得為假執行。
法院得依聲請或依職權，宣告被告預供擔保，或將請求標的物提存而免為
假執行。
依前項規定預供擔保或提存而免為假執行，應於執行標的物拍定、變賣或
物之交付前為之。
